臺灣新北地方法院刑事判決
111年度審金訴字第346號
公  訴  人  臺灣新北地方檢察署檢察官
被      告  黃家榮



                    （另案於法務部○○○○○○○執行，暫處同署臺北監獄臺北分監）
上列被告因違反洗錢防制法等案件，經檢察官提起公訴（111 年
度偵字第19795 號），本院判決如下：
    主  文
黃家榮共同犯三人以上共同詐欺取財罪，共伍罪，各處有期徒刑
壹年貳月。應執行有期徒刑壹年捌月。
未扣案之犯罪所得新臺幣肆萬元沒收，於全部或一部不能沒收或
不宜執行沒收時，追徵其價額。
    事實及理由
壹、程序事項：
一、本件訴訟程序之進行，業經另案在監執行之被告黃家榮同意
    ，並當庭徵詢檢察官之意見，認以聲音及影像互相傳送之科
    技設備進行程序之一部或全部，無礙於被告訴訟上之防禦權
    益，故援引傳染病流行疫情嚴重期間司法程序特別條例（經
    司法院及行政院第3 次核定之適用期間，係民國111 年8 月
    25日起至11月24日止）第4 條第1 項之規定，以該設備進行
    程序之一部或全部，不受刑事訴訟法有關規定之限制，合先
    敘明。
二、查被告所犯均係死刑、無期徒刑、最輕本刑為3 年以上有期
    徒刑以外之罪，其於準備程序就被訴事實為全部有罪之陳述
    ，經告知簡式審判程序之旨，並聽取其與檢察官之意見後，
    本院認無不得或不宜改依簡式審判程序進行之處，爰依刑事
    訴訟法第273 條之1 第1 項、第284 條之1 之規定，裁定進
    行簡式審判程序。
貳、本案犯罪事實、證據及應適用之法條，除下列事項應予補充
    外，餘皆引用附件即檢察官起訴書之記載：
一、補充「被告黃家榮於111 年11月17日本院準備程序及審理時
    之自白（參本院卷附當日各該筆錄）」為證據。
二、證據並所犯法條欄二之記載，應補充「查被告於偵查及本院
    審理中均已自白所為洗錢防制法第14條第1 項之洗錢罪，本
    應依洗錢防制法第16條第2 項規定減輕其刑，然該罪名與其
    所犯刑法第339 條之4 第1 項第2 款之加重詐欺取財罪成立
    想像競合犯，而論以較重之加重詐欺取財罪，則洗錢罪之減
    刑事由，僅於量刑時加以衡酌已足（參最高法院108 年度台
    上字第4405號、第4408號判決意旨）」。　　　　
參、審酌被告於案發時正值青壯之齡，未見有何智識低下或肢體
    缺損之情狀，竟不思付出自身勞力或技藝，循合法途徑獲取
    生活所需財物，反而參加本件詐欺集團，共同對告訴人隋佐
    君、蔡家欣、黃志堯、顧立新、被害人劉彥均（以下合稱本
    件告訴人、被害人）施用詐術並騙取金錢，造成本件告訴人
    、被害人之財產受有損害，皆有不該，兼衡被告在本件各該
    犯行中所扮演之角色及參與犯罪之程度（係依指示提領詐得
    款項之人），犯後始終坦承全部犯行，態度勉可，以及所犯
    數罪想像競合中輕罪之洗錢犯行部分，符合洗錢防制法第16
    條第2 項減刑要件，但迄今未能與本件告訴人、被害人達成
    和解或成立調解，以致未能對其等提出賠償並獲取諒解，暨
    被告之素行、教育程度、職業、家庭經濟與生活狀況，以及
    其犯罪之動機、目的、手段等一切情狀，分別量處如主文第
    1 項所示之刑及定應執行之刑，以資處罰。
肆、查被告擔任本件詐騙集團提領詐得款項之角色即「車手」，
    其雖有依指示提領詐得款項等行為，然尚無確切事證顯示其
    為本件各該犯行之主導者，衡情應無藉此取得全部或大部分
    詐騙款項之可能，且據卷證內容顯示，被告從事前述「車手
    」行為，實際取得之報酬為新臺幣（下同）4 至5 萬元，業
    據其於偵查中供承明確，依「罪證有疑，利於被告」之原則
    ，僅可認定其獲取4 萬元報酬，當屬其犯罪所得，基於任何
    人不能保有犯罪所得之立法原則，同應於主文第2 項宣告沒
    收，並於全部或一部不能沒收或不宜執行沒收時，追徵其價
    額。又本件詐騙集團成員運用附件附表所示帳戶所取得之款
    項，固均為洗錢之標的，然非被告所有，其亦無事實上之處
    分權限，故本件無從依洗錢防制法第18條規定宣告沒收。
伍、本判決係依刑事訴訟法第310 條之2 及第454 條所製作之簡
    化判決，依法僅需記載犯罪事實、證據名稱及應適用之法條
    ，並得以簡略方式為之，如認定之犯罪事實、證據及應適用
    之法條，與檢察官起訴書之記載相同者，得引用之，附此敘
    明。
據上論斷，應依刑事訴訟法第273 條之1 第1 項、第299 條第1
項前段、第310 條之2 、第454 條（本件依刑事判決精簡原則，
僅記載程序法條文），判決如主文。
本案經檢察官秦嘉瑋偵查起訴，由檢察官陳炎辰到庭執行公訴。
中　　華　　民　　國    111   年 　 12  　月 　 20  　日
                 刑事第二十四庭  法  官　李俊彥   
以上正本證明與原本無異。
如不服本判決，應於判決送達後20日內敘明上訴理由，向本院提
出上訴狀（應附繕本），上訴於臺灣高等法院。其未敘述上訴理
由者，應於上訴期間屆滿後20日內向本院補提理由書「切勿逕送
上級法院」。
                                 書記官  林慈恩
中　　華　　民　　國　  111 　年　  12    月    20    日
附錄本判決論罪之法律條文：
中華民國刑法第339 條之4
犯第339 條詐欺罪而有下列情形之一者，處1 年以上7 年以下有
期徒刑，得併科1 百萬元以下罰金：
一、冒用政府機關或公務員名義犯之。
二、三人以上共同犯之。
三、以廣播電視、電子通訊、網際網路或其他媒體等傳播工具，
    對公眾散布而犯之。
前項之未遂犯罰之。

洗錢防制法第14條
有第二條各款所列洗錢行為者，處7 年以下有期徒刑，併科新臺
幣5 百萬元以下罰金。
前項之未遂犯罰之。
前二項情形，不得科以超過其特定犯罪所定最重本刑之刑。　
--------------------------------------------------------
附件：
臺灣新北地方檢察署檢察官起訴書
                                    111年度偵字第19795號
　　被　　　告　黃家榮　男　22歲（民國00年0月00日生）
　　　　　　　　　　　　住○○市○○區○○街0巷00號4樓
                        （另案在法務部○○○○○○○○○○○執行中）
　　　　　　　　　　　　國民身分證統一編號：Z000000000號
上列被告因詐欺等案件，已經偵查終結，認應該提起公訴，茲將
犯罪事實及證據並所犯法條分敘如下：
　　　　犯罪事實
一、黃家榮明知真實姓名、年籍不詳，暱稱「樂仔」之人為詐欺
    集團成員，然為賺取報酬，竟仍與「樂仔」、「梁懷隆」、
    胡秉祥（另為不起訴處分）及所屬詐欺集團其他不詳成員共
    同意圖為自己不法所有，基於三人以上詐欺取財及掩飾、隱
    匿特定犯罪所得之來源及去向之犯意聯絡，自民國110年11
    月底起，加入「樂仔」所屬詐欺集團而擔任提款（俗稱車手
    ）工作。分工方式係先由該詐欺集團不詳成員以附表所示方
    式，詐騙附表所示之人，致使附表所示之人均誤信為真，而
    依指示將附表所示款項匯至附表所示人頭帳戶後，再由黃家
    榮依「樂仔」之指示，先至指定地點向「梁懷隆」領取附表
    所示人頭帳戶提款卡及密碼，於附表所示時間，持上開人頭
    帳戶提款卡至附表所示地點之自動櫃員機提領附表所示金額
    ，再將所提領之款項交付與「梁懷隆」，取得提領金額之百
    分之1.5作為報酬。嗣附表所示之人察覺受騙後報警處理，
    經警調閱相關自動櫃員機監視器錄影畫面比對追查後，始循
    線查悉上情。
二、案經隋佐君、蔡家欣、黃志堯、顧立新訴由新北市政府警察
    局板橋分局報告偵辦。
　　　　證據並所犯法條
一、證據清單暨待證事實
編號 證　據　名  稱 待　證　事　實 1 被告黃家榮於警詢、偵查中之供述 坦承有提領附表所示款項之事實。 2 告訴人隋佐君於警詢時之指述 告訴人隋佐君遭詐欺後於附表編號1時間，匯款至附表編號1帳戶之事實。 3 被害人劉彥均於警詢時之指述 被害人劉彥均遭詐欺後於附表編號2時間，匯款至附表編號2帳戶之事實。 4 告訴人蔡家欣於警詢時之指述 告訴人蔡家欣遭詐欺後於附表編號3時間，匯款至附表編號3帳戶之事實。 5 告訴人黃志堯於警詢時之指述 告訴人黃志堯遭詐欺後於附表編號4時間，匯款至附表編號4帳戶之事實。 6 告訴人顧立新於警詢時之指訴 告訴人顧立新遭詐欺後於附表編號5時間，匯款至附表編號5帳戶之事實。 7 詐騙帳戶提款金額及地點明細表5紙、銀行監視器畫面翻拍照片27張 全部犯罪事實。 8 告訴人隋佐君提供之電子轉出擷取畫面及電話號碼畫面各1份 告訴人隋佐君於附表編號1時間，匯款至附表編號1帳戶之事實。 9 告訴人蔡家欣提供之網路銀行交易明細及中國信託銀行臺幣轉帳交易結果通知各1份 告訴人蔡家欣於附表編號3時間，匯款至附表編號3帳戶之事實。 10 告訴人黃志堯之郵政存簿儲金簿影本1份 告訴人黃志堯於附表編號4時間，匯款至附表編號4帳戶之事實。 11 告訴人顧立新之富邦銀行交易明細總表、細項、手機通聯紀錄截圖各1份 告訴人顧立新於附表編號5時間，匯款至附表編號5帳戶之事實。 
二、核被告黃家榮所為，係犯刑法第339條之4第1項第2款三人以
    上共同犯詐欺取財及違反洗錢防制法第2條第1款、第2款規
    定，而應依同法第14條第1項處罰之一般洗錢等罪嫌。被告
    與「樂仔」、「梁懷隆」、胡秉祥及所屬詐欺集團其他不詳
    成員間，有犯意聯絡及行為分擔，請論以共同正犯。被告係以
    一行為同時觸犯三人以上共同犯詐欺取財及一般洗錢2罪名
    ，乃想像競合犯，請依刑法第55條規定從一重之三人以上共
    同犯詐欺取財罪嫌處斷。被告於如附表所示各罪間，犯意各
    別，行為互殊，請予以分論併罰。另被告因本案詐欺而獲取之
    犯罪所得，請依刑法第38條之1第1項規定宣告沒收，如於全
    部或一部不能沒收或不宜執行沒收時，則請依刑法第38條之
    1第3項規定，追徵其價額。
三、依刑事訴訟法第251條第1項提起公訴。
  　此　致
臺灣新北地方法院
中　　華　　民　　國　 111　　年　　9 　　月　  20　　日
　　　　　　　　　　　　  檢　察　官  秦嘉瑋  
附表：
編號 告訴人 （被害人） 詐騙時間及方式 匯款時間 匯入帳號 匯款金額(新臺幣) 提款時間、地點及金額 1 隋佐君 詐欺集團成員於110年12月7日17時40分許，自稱國泰世華銀行客服人員，以電話向告訴人隋佐君，謊稱：老爺酒店款項誤刷退款，需透過網路銀行以取消等語，致告訴人隋佐君因此陷於錯誤，遂依指示操作，而誤操作匯款功能 110年12月7日 17時57分 郵局帳號000-00000000000000號   4萬9989元   110年12月7日 18時4分至18時6分 新北市○○區○○路00號聯邦銀行後埔分行 2萬5元、2萬5元 2萬5元、2萬5元 1萬9005元    110年12月7日 18時 郵局帳號000-00000000000000號 4萬9989元  2 劉彥均 （被害人）  詐欺集團成員於110年12月7日19時30分許，自稱老爺酒店及兆豐銀行客服人員，以電話向被害人劉彥均，謊稱：團購訂單錯誤設定，需透過網路銀行或操作自動櫃員機，取消錯誤設定等語，致被害人劉彥均陷於錯誤，遂依指示操作，而誤操作匯款功能 110年12月7日 20時 國泰世華銀行帳號000-000000000000號 4萬9989元 110年12月7日 20時1分 新北市○○區○○路00號B1全聯超市板橋重慶店 10萬元    110年12月7日 21時22分 中國信託銀行帳號000-00000000000000號 4萬4133元 110年12月7日 21時24分 新北市○○區○○○路00號台新銀行板南分行 14萬4000元 3  蔡家欣 詐欺集團成員於110年12月7日，自稱老爺酒店及中國信託銀行客服人員，以電話向告訴人蔡家欣，謊稱：老爺酒店餐卷訂單錯誤，需透過網路銀行取消等語，致告訴人蔡家欣因此陷於錯誤，遂依指示操作，而誤操作匯款功能 110年12月7日 20時2分 國泰世華銀行帳號000-000000000000號 9萬9987元 110年12月7日 20時2分 新北市○○區○○路00號B1全聯超市板橋重慶店 5萬元 110年12月7日 20時5分 新北市○○區○○路00號聯邦銀行後埔分行 8000元    110年12月7日 20時17分 國泰世華銀行帳號000-000000000000號 2萬6139元 110年12月7日 20時20分、21分 新北市○○區○○○路000號日盛銀行板橋分行 2萬元、6000元 4 黃志堯 詐欺集團成員於110年12月7日21時30分許，自稱秀泰影城及郵局客服人員，以電話向告訴人黃志堯，謊稱：線上刷卡購買電影票重複訂購，需透過網路銀行取消等語，致告訴人黃志堯因此陷於錯誤，遂依指示操作，而誤操作匯款功能 110年12月7日 21時18分 中國信託銀行帳號000-00000000000000號 4萬9985元 110年12月7日 21時24分 新北市○○區○○○路00號台新銀行板南分行 14萬4000元    110年12月7日 21時21分 中國信託銀行帳號000-00000000000000號 4萬9985元  5 顧立新 詐欺集團成員於110年12月7日21時39分許，自稱至善基金會人員及兆豐銀行客服人員，以電話向告訴人顧立新，謊稱：捐款扣款錯誤，需透過網路銀行取消等語，致告訴人顧立新因此陷於錯誤，遂依指示操作，而誤操作匯款功能 110年12月7日 22時6分 華南銀行帳號000-000000000000號 4萬9986元 110年12月7日 22時45分至49分 新北市○○區○○○路000號日盛銀行板橋分行 2萬5元、2萬5元 2萬5元、2萬5元 1萬9005元    110年12月7日 22時10分 華南銀行帳號000-000000000000號 4萬9985元